最高法院刑事判決　　　　　　九十四年度台上字第五九五三號
　　上　訴　人　甲○○
　　　　　　　　　　　　號
　　選任辯護人　黃怡騰律師
上列上訴人因違反毒品危害防制條例案件，不服台灣高等法院中
華民國九十四年五月二十七日第二審更審判決（九十四年度上更
(二)字第二六號；起訴案號：台灣台北地方法院檢察署八十七年度
偵字第七六四一號），提起上訴，本院判決如下：
    主  文
原判決撤銷，發回台灣高等法院。
    理  由
本件原判決認定上訴人甲○○原任職華夏海灣塑膠股份有限公司
，業餘以其所有之ＨＺ－三０八四號自用小客車在苗栗線頭份鎮
○○路騝騰車行靠行載客兼職營業。民國八十七年四月十二日下
午二時許，詹富貞（業經判決無罪確定）以電話租用上訴人駕駛
上開自小客車由頭份鎮載其至台北市逛街購物，上訴人竟基於營
利之意圖，欲藉機將其因不詳原因、由不詳來源取得而非法持有
之化學合成麻醉藥品安非他命五包，帶至台北市販賣與不詳之人
牟利，遂將其持有如原判決附表所示之安非他命五包（共重一三
六．四八公克，驗餘淨重合計一三六．三四公克）以塑膠袋包裝
後隨身攜帶，並於同日下午二時三十分左右載詹富貞自苗栗線頭
份鎮○○道一號高速公路北上，途中詹富貞以行動電話邀約居住
於桃園縣八德市之友人呂麗雲（業經判決無罪確定）一同北上，
彼等途經國道一號高速公路中壢交流道時下交流道搭載讓呂麗雲
上車，旋再繼續北上，於當日下午約五時許抵達台北市後，三人
至台北市○○○路○段海霸王餐廳用餐，餐畢約六時三十分許，
詹富貞、呂麗雲另行至台北市○○○路○段附近逛街購物及商談
事情，因呂麗雲攜有行動電話二支，遂將其中00000000
00號行動電話交予上訴人，作為其與詹富貞搭車返家時與上訴
人聯絡之用，上訴人隨與不詳之人約定於當晚九時許在台北市○
○路上豪保齡球館附近見面欲販賣安非他命，警方接獲線報知悉
將有毒品交易前往查緝，乃於同日晚間九時十分許在台北市○○
路一六六巷口附近查獲尚在車上等候買主之上訴人，並在其褲袋
內查扣得其意圖販賣而非法持有如原判決附表所示之安非他命五
包及包裝用塑膠袋一個等情。因而撤銷第一審關於上訴人部分之
科刑判決，改判仍論處上訴人意圖販賣而非法持有化學合成麻醉
藥品罪刑，固非無見。
惟查：(一)審理事實之法院，對於案內一切證據，除認為不必要者
外，均應詳為調查，然後基於調查所得之心證，以為判斷事實之
基礎。如有應行調查之證據未經依法調查，或證據雖已調查而其
內容尚未明瞭，遽行判決，均屬應於審判期日調查之證據而未予
調查之違法。原判決論處上訴人意圖販賣而非法持有化學合成麻
醉藥品罪刑，固於理由說明本件雖未查獲與上訴人聯絡接洽買賣
毒品之人，無法證明上訴人已著手商議買賣價格等販賣安非他命
之構成要件行為，亦無法證明上訴人係基於營利之意圖而販入扣
案之安非他命，然綜合證人林永松、陳裕原、廖得超於第一審及
原審之證言，與扣案安非他命五包顯係事先經過秤重分裝，以便
按照重量計價出售，暨上訴人為警查獲後，員警所採集之尿液經
檢驗結果，呈安非他命陰性反應，足認上訴人係意圖販賣而非法
持有扣案之安非他命等語（理由二(三)）。原判決事實欄記載上訴
人於八十七年四月十二日下午，意圖營利，欲將其基於不詳原因
取得而非法持有之化學合成麻醉藥品安非他命五包賣予不詳姓名
之人，嗣與該不詳姓名之人約定於同日晚間九時許，在台北市○
○路上豪保齡球館附近見面，同日晚間九時十分許，在上揭處所
等候買主之際，為警查獲等情。似指上訴人基於販賣安非他命之
意圖，乃攜帶已完成分裝之安非他命五包，與不詳姓名之買主相
約於上揭時間、地點見面，以遂行其非法販賣安非他命之行為。
按販賣毒品行為是否既遂，乃視買賣是否完成為斷，倘已締結買
賣契約而尚未為標的物之交付，仍屬販賣未遂。證人林永松於更
(一)審證稱「這件線報是九點多，民眾打電話進來，給我們時間、
地點，當時剛好同仁在交接班，我就帶隊去包抄」、「（線報之
內容為何）只有說毒品交易，有時間、地點」（更(一)審卷第七九
、八十頁），似稱檢舉人已指明將有毒品交易之犯罪行為，其乃
帶同警員前往檢舉地點查緝。原判決事實既認定上訴人基於販賣
營利之意圖，自頭份鎮攜帶扣案安非他命北上等情；理由內亦說
明上訴人持有已分裝完成之安非他命之目的在於販賣牟利云云。
則檢舉內容有無具體言及安非他命交易之數量及金額，攸關上訴
人之行為，係犯意圖販賣而非法持有化學合成麻醉藥品罪，或犯
非法販賣化學合成麻醉藥品未遂罪之認定。原審未傳喚證人林永
松予以究明，遽論處上訴人意圖販賣而非法持有化學合成麻醉藥
品罪刑，自有證據調查未盡之違法。(二)判決不載理由者，當然違
背法令。所謂判決不載理由，係指依法應記載於判決理由內之事
項不予記載，或記載不完備者而言，此為刑事訴訟法第三百七十
九條第十四款上段之當然解釋。而有罪之判決書，對於被告有利
之證據不採納者，應說明其理由，復為刑事訴訟法第三百十條第
二款所明定。故有罪判決書對於被告有利之證據，如不加以採納
，必須說明其不予採納之理由，否則即難謂非判決不備理由之違
法。原判決事實認定上訴人於八十七年四月十二日下午二時許，
意圖非法販賣安非他命營利，攜帶扣案安非他命五包自頭份鎮北
上，該日下午六時三十分許，因詹富貞、呂麗雲前往台北市○○
○路○段附近逛街購物及商談事情，由呂麗雲將其使用之000
0000000號行動電話留予上訴人，供其及詹富貞與上訴人
聯絡搭車返家事宜時使用，上訴人於詹富貞、呂麗雲離開後，隨
即與不詳姓名之人約定見面時間及地點，欲販賣安非他命等情。
惟上訴人於偵查、第一審及原審歷次審理時，似均否認該情，並
於原審辯稱「我當時也沒有與人聯絡的通聯紀錄，雖然呂麗雲有
放一支電話在那裡，是較重的電話，她帶著不方便，才放著，且
那支電話也沒有任何通聯紀錄」云云（原審卷第十九頁）。而稽
之卷附中華電信股份有限公司台灣北區電信分公司雙和營運處八
十七年十月二日雙營字第０六六號函附電話通聯紀錄（第一審
卷第一一四、一一五頁），上開電話自八十七年四月十二日下午
六時三十分開始，並無使用通話之紀錄。且卷內似無上訴人與他
人聯絡之資料，上訴人上揭辯解，似非無據。原判決就上訴人該
部分辯解如何不可採，未於理由內為必要之說明，自有不載理由
之違法。以上或為上訴意旨所指摘，或屬本院得依職權調查之事
項，應認原判決仍有撤銷發回更審之原因。
據上論結，應依刑事訴訟法第三百九十七條、第四百零一條，判
決如主文。
中　　華　　民　　國　九十四　年　　十　　月　二十一　日
                      最高法院刑事第十一庭
                          審判長法官  洪　清　江
                                法官  石　木　欽
                                法官  李　伯　道
                                法官  林　勤　純
                                法官  陳　晴　教
      本件正本證明與原本無異
                                      書  記  官
中　　華　　民　　國　九十四　年　　十　　月　二十六　日
                                                 Ｒ
